臺灣高等法院民事裁定　　　　　　　　94年度上易字第1000號
追加原告　　於超群即兒孫滿堂企業社
訴訟代理人　甲○○
被上訴人　　己○○
　　　　　　戊○○
　　　　　　丁○○
　　　　　　庚○○
共　　　同
訴訟代理人　王志陽律師
被上訴人　　辛○○
訴訟代理人　庚○○
被上訴人　　乙○○
　　　　　　　　　　　　out.
　　　　　　　　　　　　示送達.
　　　　　　丙○○
上列當事人間，因履行契約事件，上訴人甲○○對於中華民國94
年11月30日臺灣新竹地方法院93年度訴字第 441號所為第一審判
決，提起上訴，於本院追加原告，本院裁定如下：
    主  文
追加原告之訴駁回。
追加之訴訟費用由追加原告負擔。
    理  由
一、按：訴之變更或追加，非經他造同意，不得為之。但第 255
    條第1項第2款至第6款情形，不在此限。民事訴訟法第446條
    第1項定有明文。同法第255條第1項第2款至第 6款係規定：
    「二、請求之基礎事實同一者。三、擴張或減縮應受判決事
    項之聲明者。四、因情事變更而以他項聲明代最初之聲明者
    。五、該訴訟標的對於數人必須合一確定時，追加其原非當
    事人之人為當事人者。六、訴訟進行中，於某法律關係之成
    立與否有爭執，而其裁判應以該法律關係為據，並求對於被
    告確定其法律關係之判決者。」，又最高法院80年度臺抗字
    第43號、89年度臺抗字第54號亦有：「民事訴訟法第 446條
    第 1項前段規定：訴之變更、追加或提起反訴，非經他造同
    意不得為之。此項在第二審程序之特別規定，自排除同法第
    255條第1項但書 (現行法第255條第1項第7款)之規定而優先
    適用。易言之，當事人在第二審為訴之變更或追加，經他造
    同意外，無準用上開法條但書規定，法院因不甚礙被告之防
    禦及訴訟之終結，而許訴之變更或追加之餘地。」、「按訴
    訟標的對於數人必須合一確定者，係指依法律之規定必須數
    人一同起訴或一同被訴，否則其當事人之適格即有欠缺，原
    告即因此不能獲得本案之勝訴判決而言。依民事訴訟法第25
    6條第4款 (現行法第255條第1項第5款)及同法第446條第1項
    規定，固准許原告於第一審及第二審得追加原非當事人之人
    為當事人。惟若無上開情事，則非經他方當事人之同意，尚
    不容許原告於訴狀送達後任意追加原非當事人之他人為當事
    人，此觀同法第255條第1項前段 (現行法第256條第1項前段
     )、第446條第1項規定自明。本件抗告人簡慶壽於刑事訴訟
    附帶提起民事訴訟，經原法院刑事庭裁定移送該院民事庭後
    ，於審理中始追加原非當事人之抗告人朱秀茸為原告，惟相
    對人即被告黃水陀等均不同意其追加，且抗告人所訴求之訴
    訟標的為損害賠償請求權，屬金錢債權，其給付為可分，並
    非必須合一確定。原法院因認抗告人此部分之追加，於法不
    合，不應准許，裁定駁回抗告人追加之訴，於法洵無違誤。
    」之裁判意旨，足資參照。
二、本件上訴人甲○○於原法院起訴主張：被上訴人等之被繼承
    人莊於民國82年12月7日提供所有坐落新竹市○○段573、
     574地號土地，與上訴人合作興建A、B、C、D棟七層樓房屋
    ，與上訴人簽訂合建房屋契約書(以下稱系爭契約)，約定上
    訴人分得A、B棟1樓至7樓，其等被繼承人莊分得C、D 棟1
    樓至7樓；嗣又將其所有同段570地號土地列入合作興建之範
    圍內，增建 E棟七層樓房屋，並增訂增補條款，約定上訴人
    分得4至7樓，其等被繼承人莊分得1至3樓、且於第 3條約
    定其所分得C、D棟房屋之營業稅5%，應由其自行負擔；被上
    訴人已依約興建、交付房屋，並於86年10月29日依財政部65
    年2月24日臺財稅字第31172號、75年10月1日臺財稅字第755
    0122號之函釋，簽發統一發票申報、完納，其應負擔之C、D
    棟之房屋營業稅共計新臺幣 (以下同)80 萬元，屢經上訴人
    催請返還，未獲置理；87年 5月12日莊亡故，被上訴人等
    為其繼承人，自應負連帶返還之責任；為此，求為命被上訴
    人等應連帶給付上訴人80萬元本息之判決；原法院為其敗訴
    判決後，不服提起上訴，於本院以「請求基礎事實同一」、
    「不甚礙被告之防禦及訴訟之終結」為備位聲明，追加原非
    當事人之於超群即「兒孫滿堂」企業社為「追加原告」，請
    求被上訴人等應給付追加原告80萬元本息，其請求之基礎事
    實與上訴人甲○○雖屬同一；惟被上訴人等均不同意其追加
    ，且其訴訟標的與上訴人係各自獨立，並非必須合一確定，
    且有害被上訴人等之審級利益，依民事訴訟法第446條第1項
    規定、參照最高法院80年度臺抗字第43號、89年度臺抗字第
    54號裁定意旨，其追加於法不合，不應准許，應予駁回。
據上論結，本件追加原告之訴為不合法，爰裁定如主文。
中　　華　　民　　國　　96　　年　 　4　　月　　24　　日
                    民事第五庭
                        審判長法　官　林丁寶
　　　　　　　　　　　  　　　法　官  張靜女
　　　　　　　　　　　　  　　法　官  陳博享
正本係照原本作成。
不得抗告。
中　　華　　民　　國　　96　　年　　4 　　月　　25　　日
　　　　　　　　　　　　　　　書記官　鄭靜如
